臺灣臺中地方法院刑事判決　　　　　　　94年度訴字第3063號
公　訴　人　台灣台中地方法院檢察署檢察官
被　　　告　甲○○
　　　　　　丙○○
　　　　　　　　　　入境許可證.
共　　　同
指定辯護人　本院公設辯護人　丁○○
上列被告因違反台灣地區與大陸地區人民關係條例等案件，經檢
察官聲請簡易判決處刑（九十四年度偵字第一三三六七號），本
院沙鹿簡易庭認為不得以簡易判決處刑，移送本院刑事庭適用通
常程序審理，判決如下：
    主    文
甲○○共同意圖營利，違反不得使大陸地區人民非法進入臺灣地
區之規定，處有期徒刑壹年拾月。
丙○○共同行使明知為不實之事項而使公務員登載於職務上所掌
之公文書，足以生損害於公眾，處有期徒刑參月，如易科罰金，
以參佰元折算壹日。
    犯罪事實
一、甲○○明知自己與大陸地區成年女子丙○○均無結婚之真意
    ，而丙○○支付不詳姓名年籍綽號「大哥」之成年男子（下
    稱「大哥」）人民幣五千元，及每月支付甲○○新臺幣（下
    同）一萬五千元，目的是要以假結婚之方式，非法進入臺灣
    地區，竟為獲取「大哥」所提供之大陸地區旅遊七日之機票
    、食宿費用以及丙○○所支付之每月一萬五千元報酬，與「
    大哥」及自稱「李宗原」（音譯）之大陸成年男子基於意圖
    營利使大陸地區人民非法進入臺灣地區之犯意聯絡，先由甲
    ○○與丙○○於民國九十四年二月三日前往大陸地區廣西壯
    族自治區桂林市登記結婚，再於同日前往大陸地區廣西壯族
    自治區桂林市公證處辦理（二○○五）桂桂證字第○二八二
    號結婚公證書。甲○○返臺後，即於九十四年三月二十四日
    持該結婚證明書向財團法人海峽交流基金會（下稱海峽交流
    基金會）申請驗證，經海峽交流基金會於同日核驗無誤後，
    核發（九四）中核字第○一七四二八號證明，甲○○、「大
    哥」、「李宗原」並與大陸地區女子丙○○共同基於行使使
    公務員登載不實之公文書之犯意聯絡，由甲○○於同日，至
    臺中縣警察局烏日分局犁份派出所，於已填寫「大陸地區人
    民進入臺灣地區保證書」上簽名，完成「大陸地區人民進入
    臺灣地區保證書」之製作，並交予該管警員，致使不知情之
    該管警員陳勢福將甲○○與丙○○係夫妻關係之不實事項，
    登載於上開保證書簽註意見欄內，足以生損害於臺中縣縣警
    察局烏日分局犁份派出所對於大陸地區人民進入臺灣地區管
    理之正確性。甲○○再於九十四年五月十六日，持上開結婚
    證明書、大陸地區人民進入臺灣地區保證書等資料，另填具
    「大陸地區人民進入臺灣地區旅行證申請書」，持向內政部
    警政署入出境管理局（下稱境管局）行使，以團聚為由，申
    請丙○○入境來臺，經境管局承辦人員實質審核後，未能發
    現前開假結婚之事實，乃誤予核發0000000000號
    之「中華民國臺灣地區旅行證」一枚予甲○○，再輾轉交付
    丙○○，致丙○○得以形式上團聚名義作掩飾，於九十四年
    六月十七日十八時許，自桃園中正機場非法進入臺灣地區，
    並由甲○○及「大哥」接應至臺中市○○區○○路二段二四
    九之九巷一弄九號十四之四居住。嗣於九十四年七月十五日
    十五時許，境管局通知丙○○與甲○○前往第二次面談，因
    其二人未通過口試而查悉上情。
二、案經臺中縣警察局烏日分局報請臺灣臺中地方法院檢察署檢
    察官聲請簡易判決處刑，本院沙鹿簡易庭認為不宜以簡易判
    決處刑，移送本院刑事庭適用通常程序審理。
    理    由
一、上開事實，業據被告丙○○於警詢、偵查及本院審理時坦承
    不諱，核與被告甲○○於警詢及本院審理時所供述伊以與被
    告丙○○辦理假結婚之方式，申請被告丙○○入境臺灣之情
    節相符（見九十四年八月十一日警詢筆錄、本院卷第二十五
    頁、第四十頁），並有財團法人海峽交流基金會證明、公證
    書、大陸地區人民進入臺灣地區保證書、中華民國臺灣地區
    旅行證、入出境登記表、大陸地區人民進入臺灣地區旅行證
    申請書、內政部九十四年七月十五日台內警境中字第○九四
    ○一二五四八四號處分書、刑案現場測繪圖各一份、照片十
    八幀等件附卷可稽，足見被告丙○○之自白與犯罪事實相符
    ，其犯行堪以認定。
二、訊據被告甲○○固坦承有以辦理假結婚之方式，使被告丙○
    ○非法進入臺灣地區工作等情，惟矢口否認有意圖營利之犯
    行，並辯稱：我有受綽號「大哥」之人招待我去大陸旅遊，
    但是沒有收錢等語。惟查：
  (一)被告丙○○進入臺灣地區工作後，每月需支付一萬五千元予
    被告甲○○，共需支付六個月之事實，已據證人即被告丙○
    ○於本院審理時證述明確（見本院卷第六十五頁、第六十六
    頁），而證人即被告丙○○於本院審理時之證述，係具結後
    所為，如有虛偽不實，即須受偽證罪之處罰，證人即被告丙
    ○○與被告甲○○並無仇恨怨隙，豈有甘冒受偽證罪刑事追
    訴之風險，設詞構陷被告甲○○之可能，況被告丙○○於警
    詢時即供稱：伊與甲○○並無仇恨，甲○○淨賺一萬五千元
    及大陸七日遊代價辦理伊來台等語（見九十四年八月十一日
    警詢筆錄），被告甲○○於本院審理時亦自承該不詳姓名年
    籍綽號「大哥」之男子有告訴伊，丙○○來台工作後，可以
    每月支付伊一萬五千元，共六個月等情（見本院卷第七十九
    頁），可見證人即被告丙○○所證述來台工作後，需每月支
    付一萬五千予被告甲○○，共需支付六個月等語，並非子虛
    ，而可採信。
  (二)被告甲○○於本院審理時先辯稱：伊與「李宗原」（見過一
    次面），係九十四年七月底來臺灣才認識等語（見本院卷第
    七十六頁），其後又改稱：係第一次面試完後，「李宗原」
    來帶被告丙○○才認識，就是六月十七日等語（見本院卷第
    七十七頁），則被告甲○○對於何時第一次見到「李宗原」
    之時間前後供述已有歧異，而被告甲○○於本院審理時供稱
    ：去機場接機後，就跟綽號「大哥」之男子走，「李宗原」
    有跟綽號「大哥」之男子講話，伊、綽號「大哥」之男子及
    被告丙○○有坐一部轎車回臺中，到臺中後，綽號「大哥」
    之男子就說要先安排被告丙○○之住處，之後再告訴伊，其
    三人在臺中市○○路附近下車吃飯後，綽號「大哥」之男子
    就帶被告丙○○離開等語（見本院卷第七十八頁），被告甲
    ○○對於被告丙○○由桃園中正機場入境後，係由伊與綽號
    「大哥」之男子接走？抑或係由「李宗原」帶走，其供述亦
    前後不一致，且互相矛盾。再參以證人即被告丙○○於本院
    審理時證稱：是被告甲○○與綽號「大哥」之男子來接機，
    接伊之後，被告甲○○先離開，綽號「大哥」之男子送伊至
    臺中市○○路○段住處等語（見本院卷第六十三頁），可見
    被告丙○○於桃園中正機場入境時，係由被告甲○○與綽號
    「大哥」之男子前往接機，「李宗原」並未前往接機亦未將
    被告丙○○帶走，被告甲○○所辯伊於機場接機有見到「李
    宗原」，「李宗原」有來帶被告丙○○云云，並無可採。
  (三)辯護意旨雖以被告甲○○於本院審理時辯稱：伊係自大陸地
    區回台後，始從上開綽號「大哥」之男子口中得知丙○○來
    台打工，伊可以每個月獲得一萬五千元之佣金等語（見本院
    卷七十九頁），而認被告甲○○係丙○○來台打工後，始知
    悉其每月可獲得一萬五千元之佣金，故被告甲○○應無營利
    之意圖云云，惟被告甲○○於警詢及本院準備程序中均辯稱
    伊係以被招待至大陸旅遊七日為代價，與被告丙○○辦理假
    結婚，申請被告丙○○來台打工等語（見九十四年八月十一
    日警詢筆錄、本院卷第十五頁、第四十頁），而其於偵查中
    復辯稱：伊與被告丙○○假結婚之報酬尚未談，介紹的人會
    和伊談等語（見偵查卷第九頁），惟證人即被告丙○○於警
    詢及本院準備程序中即已供述伊來台打工，每月須支付被告
    甲○○一萬五千元等情明確，而被告甲○○於警詢、偵查及
    本院準備程序中均未提及被告丙○○來台打工後每月需支付
    其一萬五千元，共計六個月為代價之情形，遲至本院審理時
    始辯稱：係伊自大陸地區回臺灣後，該綽號「大哥」之男子
    始告知伊等語，被告甲○○既係擔任人頭與被告丙○○辦理
    假結婚，而目前大陸地區人民與臺灣地區人民結婚後，如大
    陸地區人民申請來台，除需檢具相關證件資料外，尚須至境
    管局及轄區派出所辦理相關手續，而此均須被告甲○○之配
    合始能完成，且被告丙○○入境後，尚須於一定期間內至境
    管局進行面談審查，衡情，該綽號「大哥」之男子邀被告甲
    ○○擔任人頭時自應就雙方間之權利義務已作好約定，該綽
    號「大哥」之男子豈會甘冒被告甲○○因對報酬不滿意而不
    願配合，導致被告丙○○被遣返之風險，貿然為被告丙○○
    辦理申請來台之手續？被告甲○○辯稱伊係回台後，綽號「
    大哥」之男子始告知伊，被告丙○○每個月會支付伊一萬五
    千元，共支付六個月云云，顯係被告甲○○臨訟避就之詞，
    殊無可採。況被告甲○○嗣於本院審理時最後亦坦承「大哥
    」在伊與被告丙○○辦完結婚，被告丙○○來臺灣之前，有
    講到被告丙○○若在台灣有工作，每個月要給伊一萬五千元
    ，伊也是為了佣金才同意與被告丙○○結婚，益證被告甲○
    ○確實意圖營利無訛。
  (四)被告甲○○受該不詳姓名年籍綽號「大哥」之男子招待至大
    陸地區旅遊七日，花費約二、三萬元等情，已據被告於警詢
    及本院審理時供承明確（見九十四年八月十一日警詢筆錄、
    本院卷第十五頁、第四十頁、第八十頁），而被告甲○○係
    因綽號「大哥」之男子以被告丙○○來台打工後，每月需支
    付被告甲○○一萬五千元，共支付六個月為代價，擔任人頭
    與被告丙○○辦理假結婚等情，復如前述，故其有營利之意
    圖甚明。從而，本件事證明確，被告甲○○之犯行，亦堪認
    定。
三、按臺灣地區與大陸地區人民關係條例第十五條第一款不得使
    大陸地區人民非法進入臺灣地區之規定，其「非法」之種類
    並無限制，應包括以辦理假結婚之方法，再由該大陸地區人
    民以團聚名義為掩飾進入臺灣地區之情形，有最高法院八十
    九年度台上字第七一八九號、九十年度台上字第七八五四號
    判決可資參照。被告甲○○因綽號「大哥」之男子以招待其
    至大陸地區旅遊，且被告丙○○來台後每月支付一萬五千元
    ，共支付六個月為代價，而以辦理假結婚之方式使被告丙○
    ○來台之行為，係違反臺灣地區與大陸地區人民關係條例第
    十五條第一款之規定，應依同條例第七十九條第二項論罪科
    刑。公訴人雖認被告甲○○係犯臺灣地區與大陸地區人民關
    係條例第七十九條第一項之罪嫌云云，惟被告甲○○係為取
    得被告丙○○所支付之每月一萬五千元之代價以及綽號「大
    哥」之男子所提供之大陸地區旅遊七日之機票、食宿費用，
    而基於營利意圖，使被告即大陸地區人民丙○○非法進入臺
    灣地區，已如前述，應成立同條例第七十九條第二項之罪，
    公訴人所認顯係有誤，惟二者基本社會事實同一，爰予變更
    起訴法條。被告甲○○、丙○○向臺中縣警察局烏日分局犁
    份派出所申辦對保，再持該登載不實之公文書，向境管局行
    使，核渠等所為，係犯刑法第二百十六條、第二百十四條之
    行使使公務員登載不實之公文書罪。被告甲○○、丙○○明
    知為不實之事項，使公務員登載於其職務上之公文書後，復
    持以行使，其使登載不實之低度行為，為行使之高度行為所
    吸收，應僅論以行使罪。又保證書雖僅由被告甲○○申辦，
    然查，被告甲○○、綽號「大哥」及自稱「李宗原」之成年
    男子與被告丙○○上開所為，目的在使被告丙○○以形式上
    合法之探親方式非法來台，其四人自有先為謀議，再分工行
    事，故就行使使公務員登載不實之文書罪部分，有犯意聯絡
    及行為分擔，再被告甲○○與綽號「大哥」及自稱「李宗原
    」之成年男子間就本件意圖營利使大陸地區人民非法進入臺
    灣地區犯行，亦有犯意聯絡及行為分擔，均為共同正犯。又
    被告甲○○行使上開不實之公文書，目的在使被告丙○○非
    法入境，所犯二罪間，有方法結果之牽連關係，應依牽連犯
    規定，從一重之意圖營利而違反使大陸地區人民非法進入臺
    灣地區罪處斷。末查，被告係貪圖每月一萬五千元報酬及至
    大陸地區旅遊七日之機票、食宿費用，始同意充當被告丙○
    ○之人頭丈夫，其基於營利意圖，以假結婚方式使大陸地區
    人民非法進入臺灣地區之人數亦僅被告丙○○一人，再被告
    丙○○來臺後二十八日即為警查獲，被告甲○○犯行之惡性
    與犯罪情節均較人蛇集團重要成員使人偷渡進入臺灣地區以
    獲取暴利之行為為輕，倘概科以現行臺灣地區與大陸地區人
    民關係條例第七十九條第二項之法定本刑三年以上十年以下
    有期徒刑，誠為情輕法重，猶嫌過苛，本院衡其犯罪情狀，
    認為若科處三年以上有期徒刑，猶嫌過重，故爰依刑法第五
    十九條規定，酌量減輕其刑。爰審酌被告二人之素行（見前
    科表），被告甲○○係貪圖小利，而使大陸地區人民非法入
    境，造成相關政府機關對入境之大陸人民無法有效管理，進
    而威脅國家安全，犯後否認部分犯行，態度不佳以及被告丙
    ○○非法入境臺灣，影響國家安全，犯後坦承犯行，態度良
    好等一切情況，分別量處如主文所示之刑，並就被告丙○○
    部分諭知易科罰金之折算標準。
四、公訴意旨另以：(一)被告甲○○另填具「大陸地區人民進入臺
    灣地區旅行證申請書」，據以向內政部警政署入出境管理局
    申請被告丙○○以配偶身分來臺探親而行使之，致使內政部
    警政署入出境管理局承辦該管業務之公務員不知有偽，而在
    職務上所執掌之中華民國臺灣地區旅行證之公文書上，登載
    「探親」事由等不實事項，據以核發旅行證及入境許可證予
    被告丙○○，足以生損害於境管局對人民入出境管理之正確
    性，因認被告甲○○、丙○○就此部分另犯刑法第二百十六
    條、第二百十四條之行使使公務員登載不實文書罪嫌。然按
    刑法第二百十四條所謂使公務員登載不實事項於公文書罪，
    須一經他人之聲明或申報，公務員即有登載之義務，並依其
    所為之聲明或申報予以登載，而屬不實之事項者，始足構成
    。若其所為聲明或申報，公務員尚須為實質之審查，以判斷
    其真實與否，始得為一定之記載者，即非本罪所稱之使公務
    員登載不實，最高法院著有七十三年臺上字第一七一○號判
    例可稽。經查：大陸地區人民非經主管機關許可，不得進入
    臺灣地區，其許可辦法，由有關主管機關擬訂，報請行政院
    核定後發布之，臺灣地區與大陸地區人民關係條例第十條第
    一項、第三項定有明文。而主管機關內政部乃依據該法授權
    ，訂定大陸地區人民進入臺灣地區許可辦法（以下簡稱許可
    辦法），作為許可大陸地區人民申請進入臺灣地區之準則。
    次按大陸地區人民申請進入臺灣地區，應具備入出境許可證
    申請書、大陸地區居民身分證、其他證照或足資證明身分文
    件影本及保證書等文件（許可辦法第十五條第一項第一至三
    款參照）。境管局對於大陸地區人民申請進入臺灣地區而有
    許可辦法第十九條所列各款情形之一者，得不予許可（許可
    辦法第十九條第一項）。而大陸地區人民申請進入臺灣地區
    ，所檢附大陸地區製作之文書，應經本條例第四條第一項所
    定機構或依第二項規定受委託之民間團體查證、驗證（許可
    辦法第二十三條）。是以由上開許可辦法之規定可知，大陸
    地區人民若以探親為由申請進入臺灣地區時，須檢具上開文
    件委託其在臺親屬，向主管機關內政部所屬之境管局申請許
    可，境管局對於上開申請為許可與否之決定，自得本其職權
    而為審查，除審查該申請案件應備之文件是否齊全、有無按
    規定程序辦理（形式審查）外，並得審查該申請案件是否有
    許可辦法第十九條第一項所列各款情形之一，及該申請之大
    陸地區人民與被申請探親之臺灣地區人民間是否具備一定親
    屬關係（實質審查）。顯見境管局對於大陸地區配偶申請來
    臺之審查，並非一經提出申請即概予准許，而係有實質審查
    之權限，其對於申請來臺之大陸地區人民所聲明已與臺灣地
    區人民結婚等事項，亦非一經聲明即有依該聲明予以登載之
    義務，自非刑法第二百十四條所涵攝之範疇。從而，被告甲
    ○○為使被告丙○○來台，雖以配偶來臺探親為由，向境管
    局申請被告丙○○入境，且經境管局承辦人員審核後，因未
    能發覺被告甲○○與丙○○係假結婚之實情，而誤發許可證
    號0000000000號之中華民國臺灣地區入出境許可
    證，但因此部分程序須經境管局為實質審查，揆諸前揭判例
    意旨，顯與刑法第二百十四條之構成要件有間，是被告甲○
    ○、丙○○此部分所為，無從以刑法第二百十六條、第二百
    十四條之刑責相繩；(二)被告丙○○以與被告甲○○辦理假結
    婚之方式，非法進入臺灣地區，因認被告丙○○亦違反臺灣
    地區與大陸地區人民關係條例第十五條第一款之規定，應依
    同條例第七十九條第一項論罪科刑，惟同條例第十五條第一
    款所規範之對象係臺灣地區人民，被告丙○○係大陸地區人
    民，已如前述，並非同條例第十五條第一項之規範對象，自
    難以同條例第七十九條第一項之規定論處。此外，復查無其
    他積極證據足認被告甲○○、丙○○有此部分公訴人所指之
    犯行，惟公訴人認被告甲○○、丙○○行使使公務員登載不
    實文書及被告丙○○非法進入臺灣地區之行為與其上開經論
    罪科刑之行使明知為不實之事項而使公務員登載於職務上所
    掌公文書犯行間，有連續犯及牽連犯之裁判上一罪關係，爰
    均不另為無罪之諭知，附予敘明。
據上論斷，應依刑事訴訟法第四百五十二條、第二百九十九條第
一項前段、第三百條，臺灣地區與大陸地區人民關係條例第七十
九條第二項，刑法第十一條前段、第二十八條、第二百十六條、
第二百十四條、第五十五條、第五十九條、第四十一條第一項前
段，罰金罰鍰提高標準條例第一條前段、第二條，判決如主文。
本案經檢察官乙○○到庭執行職務。
中　　華　　民　　國　　94　　年　　12　　月　　30　　日
                  刑事第九庭    審判長法　官  陳得利
                                      法　官  何世全
                                      法  官  余德正
以上正本證明與原本無異。
如不服本判決，應於送達後十日內向本院提出上訴狀（須附繕
本），上訴於台灣高等法院台中分院。
                                      書記官  廖日晟
中　　華　　民　　國　　94　　年　　12　　月　　30　　日
附錄本案論罪科刑法條
臺灣地區與大陸地區人民關係條例第15條
左列行為不得為之：
一 使大陸地區人民非法進入臺灣地區。
二  招攬臺灣地區人民未經許可使之進入大陸地區。
三  使大陸地區人民在臺灣地區從事未經許可或與許可目的不符
    之活動。
四  僱用或留用大陸地區人民在臺灣地區從事未經許可或與許可
    範圍不符之工作。
五  居間介紹他人為前款之行為。
臺灣地區與大陸地區人民關係條例第79條第1項、第2項
違反第十五條第一款規定者，處一年以上七年以下有期徒刑，得
併科新臺幣一百萬元以下罰金。
意圖營利而犯前項之罪者，處三年以上十年以下有期徒刑，得併
科新臺幣五百萬元以下罰金。
刑法第214條
明知為不實之事項，而使公務員登載於職務上所掌之公文書，足
以生損害於公眾或他人者，處三年以下有期徒刑、拘役或五百元
以下罰金。
刑法第216條
行使第二百十條至第二百十五條之文書者，依偽造、變造文書或
登載不實事項或使登載不實事項之規定處斷。
